臺灣桃園地方法院刑事判決　　　　　　　99年度訴字第1065號
公　訴　人　臺灣桃園地方法院檢察署檢察官
被　　　告　鍾有能
選任辯護人　鄭仁壽律師
上列被告因毒品危害防制條例等案件，經檢察官提起公訴（99年
度偵緝字第51號）本院判決如下：
    主  文
鍾有能持有第二級毒品，處有期徒刑肆月，如易科罰金，以新臺
幣壹仟元折算壹日，扣案之第二級毒品大麻（淨重零點肆柒公克
）沒收銷燬之，盛裝毒品之外包裝袋壹只（總重零點肆柒公克）
沒收；被訴玖拾捌年貳月貳拾肆日至玖拾捌年貳月貳拾柒日意圖
販賣而持有第一級毒品、第二級毒品及第三級毒品部分無罪；被
訴持有第一級毒品純質淨重逾拾公克以上、持有第二級毒品純質
淨重逾貳拾公克以上部分，均免訴。
被訴玖拾捌年貳月貳拾捌日至玖拾捌年伍月陸日間某日至玖拾捌
年伍月陸日意圖販賣而持有第一級毒品、第二級毒品部分無罪；
被訴持有第一級毒品、持有第二級毒品純質淨重逾貳拾公克以上
部分，均免訴。
被訴玖拾捌年陸月伍日至玖拾捌年陸月陸日意圖販賣而持有第一
級毒品、第二級毒品部分無罪；被訴持有第一級毒品純質淨重逾
拾公克以上、持有第二級毒品部分免訴。
    事  實
一、鍾有能明知大麻係毒品危害防制條例第2 條第2 項第2 款所
    列之第二級毒品，不得持有，竟仍基於持有第二級毒品之犯
    意，於民國98年2 月24日23時30分許，在桃園縣龍潭鄉○○
    路之金元寶遊戲場，向某真實姓名年籍不詳、綽號「阿水」
    之成年男子，取得第二級毒品大麻乙包後，藏放於其所有之
    車牌號碼6151-KE 號自用小客車內而持有之，嗣於98年2 月
    27日凌晨1 時10分許，鍾有能駕駛前開自用小客車行經桃園
    縣中壢市○○路178 號前，為警攔檢查獲，當場在該車輛之
    副駕駛座底下，扣得其所有之第二級毒品大麻乙包，連同裝
    盛毒品之外包裝袋一只（淨重0.47公克，包裝重0.47公克）
    。
二、案經桃園縣政府警察局移送臺灣桃園地方法院檢察署檢察官
    偵查起訴。
    理  由
壹、程序方面：
    按被告以外之人於審判外之陳述，雖不符刑事訴訟法第159
    條之1 至第159 條之4 之規定，而經當事人於審判程序同意
    作為證據，法院審酌該言詞陳述或書面陳述作成時之情況，
    認為適當者，亦得為證據；當事人、代理人或辯護人於法院
    調查證據時，知有刑事訴訟法第159 條第1 項不得為證據之
    情形，而未於言詞辯論終結前聲明異議者，視為有前項之同
    意，刑事訴訟法第159 條之1 、第159 條之5 第1 項、第2
    項分別定有明文。經查，本判決下列所引用之被告以外之人
    於審判外之陳述或非供述證據，檢察官、被告及辯護人於本
    院言詞辯論終結前均未聲明異議，本院審酌上開證據資料製
    作時較無人情施壓或干擾，亦無不當取供，及證明力明顯過
    低之瑕疵，認以之作為證據應屬適當，故揆諸前開規定，認
    前揭證據資料有證據能力，合先敘明。
貳、持有第二級毒品大麻部分：
一、訊據被告鍾有能對於上揭時、地持有第二級毒品大麻之部分
    ，迭於警詢、偵查及本院準備程序、審理中均坦承不諱，且
    扣案之大麻乙包，經法務部調查局濫用藥物實驗室鑑定結果
    確為大麻（煙草淨重為0.47公克，空包裝重0.47公克）等情
    ，此有該局98年4 月10日調科壹字第09823011220 號鑑定書
    一紙（見臺灣桃園地方法院檢察署98年度第5603號卷第119
    頁）在卷可憑，是被告自白與事實相符，應堪採信，被告持
    有第二級毒品大麻之犯行事證明確，自應依法論科。至被告
    辯稱：伊有施用第二級毒品大麻云云，惟查：被告於98年2
    月27日為警查獲後，經採集尿液送驗結果，呈現大麻類陰性
    反應，有臺灣檢驗科技股份有限公司濫用藥物檢驗報告在卷
    可資佐證（見98年度偵字第5603號卷第115 頁），難認被告
    有何施用第二級毒品大麻之犯行，附此敘明。
二、按大麻為毒品危害防制條例第2 條第2 項第2 款所明定之第
    二級毒品，則被告持有大麻之行為，核其所為，係犯毒品危
    害防制條例第11條第2 項之持有第二級毒品罪。本院審酌被
    告明知毒品危害國人身心，竟非法持有，惟所持有之數量甚
    少，犯罪情節實屬輕微，且犯後尚能坦承犯行，尚知悔悟等
    一切情狀，爰量處如主文所示之刑，並諭知易科罰金之折算
    標準。
三、扣案之物，如前所述，業經鑑驗為大麻（煙草淨重為0.47公
    克）無誤，應依毒品危害防制條第18條第1 項前段規定，不
    問屬於犯人與否，由本院諭知沒收銷燬之。至扣案之盛裝大
    麻之外包裝袋1 只（重0.47公克），為被告所有，業據被告
    供承在卷，裝有毒品之包裝袋為供被告盛裝、保存毒品所用
    之物，爰依刑法第38條第1 項第2 款之規定宣告沒收。
參、意圖販賣而持有第二級毒品大麻不另為無罪之諭知、意圖販
    賣而持有第一級海洛因、第二級毒品甲基安非他命、第三級
    毒品愷他命無罪之部分：
一、公訴意旨略以：被告鍾有能明知海洛因及甲基安非他命、大
    麻愷他命係毒品危害防制條例第2 條第2 項第1 、2 、3 款
    所列之第一、二、三級毒品，不得持有甚或販賣，竟基於意
    圖販賣而持有第一、二、三級毒品之犯意，分別：
（一）於民國98年2月24日23時30分許，在桃園縣龍潭鄉○○路
      之金元寶遊戲場，向「阿水」以新臺幣（下同）30萬元購
      入第一級毒品海洛因數十公克、第二級毒品甲基安非他命
      數十公克、第二級毒品大麻不詳數量、第三級毒品愷他命
      不詳數量後，伺機出售以營利而持有之。嗣於98年2 月27
      日凌晨1 時10分許，駕駛車牌號碼6151─KE號自用小客車
      行經桃園縣中壢市○○路178 號前，為警攔檢查獲，並在
      復駕駛座下查扣一黑色手提包，內含海洛因12包（毛重
      61.07 公克）、甲基安非他命5 包（毛重69.37 公克）、
      大麻1 包（毛重1.03公克）、愷他命1 包（毛重20.42 公
      克）、電子磅秤1 台、現金10萬元、分裝袋1 批、行動電
      話2 支、吸食器2 組等物。
（二）再於98年2月28日至同年5月6日間某日，在不詳處所，向
      「阿水」以10萬元販入甲基安非他命、海洛因並進伺機販
      賣以圖利而持有。嗣於98年5 月6 日在桃園縣中壢市○○
      路○ 段181 號地下2 樓停車場為警查獲，於其身上扣得甲
      基安非他命12小包（毛重共57.5公克）、海洛因8 小包（
      毛重9.7 公克）、電子磅秤1個 ；並在其住處中壢市○○
      路○ 段181 號4 樓客廳扣得甲基安非他命6 小包（毛重共
      2.3 公克）、海洛因1 包（毛重0.3 公克）、電子磅秤1
      個、裝毒品用小皮包1 個、小鐵盒1 個及在房間扣得甲基
      安非他命5 小包（毛重共9.2 公克）、分裝袋300 個。
（三）又於98年6月5日上午，在桃園縣中壢市○○路與中正路交
      叉口向「阿水」，以海洛因1 兩16萬元、甲基安非他命1
      公克2000元代價購入，並伺機販賣以圖利而持有之。嗣於
      98年6 月6 日在桃園縣中壢市○道○ 號○路58.8公里北向
      處，因駕車車牌號碼V4─6093號自用小客車途中任意變換
      車道，蛇行為警攔查，當場在駕駛座旁扣得海洛因10小包
      （毛重63公克）、甲基安非他命5 包（毛重7.1 公克）、
      電子磅秤1 台、分裝袋80個、筆記本2 本。
    因認被告另涉犯毒品危害防制條例第5 條第1 、2 、3 項之
    意圖販賣而持有第一、二、三級毒品罪嫌等語。
二、按犯罪事實應依證據認定之，無證據不得認定犯罪事實；又
    不能證明被告犯罪，應諭知無罪之判決，刑事訴訟法第154
    條第2 項、第301 條第1 項分別定有明文。又事實之認定，
    應憑證據，如未能發現相當證據，或證據不足以證明，自不
    能以推測或擬制之方法，為裁判基礎；且認定犯罪事實所憑
    之證據，雖不以直接證據為限，間接證據亦包括在內，然而
    無論直接證據或間接證據，其為訴訟上之證明，須於通常一
    般之人均不致有所懷疑，而得確信其為真實之程度者，始得
    據為有罪之認定，倘其證明尚未達到此一程度，而有合理之
    懷疑存在而無從使事實審法院得有罪之確信時，即應由法院
    為諭知被告無罪之判決，亦經最高法院40年台上字第86 號
    、76年度台上字第4986號著有判例意旨可資參照。復按毒品
    危害防制條例之販賣毒品罪、意圖販賣而持有毒品罪及持有
    毒品罪，皆以持有毒品為其基本事實；其區別標準，在於取
    得或持有毒品之始，有無販賣營利之意圖為斷；販賣毒品罪
    ，不以販入毒品後，復行賣出為必要，凡行為人基於營利之
    目的，而將毒品販入或賣出，有一於此，其犯罪即已完成；
    意圖販賣而持有毒品罪，乃行為人以意圖販賣營利以外之原
    因而持有毒品，其後始起意營利販賣；若行為人於持有毒品
    之始終，均無販賣營利之意圖，則僅屬單純持有毒品犯行；
    故於行為人持有毒品並未賣出即遭查獲之情形，其持有之毒
    品，是否基於販賣營利之意思而販入，攸關應否成立販賣毒
    品、意圖販賣而持有毒品、甚或單純持有毒品罪責之判斷，
    事實審法院對於此項主觀意圖之有無，自應以積極之證據證
    明，始為適法（最高法院99年度台上字第770 號判決意旨參
    照）。
三、本件公訴意旨認被告涉犯意圖販賣而持有第一、二、三級毒
    品罪，無非係以被告在警詢及偵查中之供述、扣案毒品、搜
    索扣押筆錄、法務部調查局鑑定書等為其論據。訊據被告堅
    詞否認有何意圖販賣而持有毒品之犯行，辯稱：扣案的毒品
    是買來自己施用的，伊主要施用海洛因及安非他命，大麻及
    愷他命是買來助興用的，而扣案之包裝袋是因為大賣場是賣
    一大包，電子磅秤是怕被偷斤減兩，伊並無販賣之意等語。
    經查：
（一）被告於98年2 月27日凌晨1 時10分許，在桃園縣中壢市○
      ○路178 號，經警查獲持有海洛因12包（毛重61.07 公克
      、純質淨重34.05 公克）、甲基安非他命5 包（毛重
      69.37 公克，純質淨重61.95 公克）、大麻1 包（毛重
      1.03公克、淨重0.74公克，涉犯持有第二級毒品罪嫌，已
      如前述）、愷他命1 包（毛重20.42 公克、純質淨重18.
      96公克）、電子磅秤1 台、現金10萬元、分裝袋1 批、行
      動電話2 支、吸食器2 組等物；再於98年5 月6 日，在桃
      園縣中壢市○○路○ 段181 號地下2 樓停車場，為警查獲
      ，並於其身上扣得甲基安非他命12小包（毛重共57.5公克
      ，純質淨重50.03 公克）、海洛因8 小包（毛重9.7 公克
      ）、電子磅秤1 個及在其桃園縣中壢市○○路○ 段18 1
      號4 樓住處客廳扣得甲基安非他命6 小包（毛重共2.3 公
      克，驗餘淨重0.03公克）、海洛因1 包（毛重0.3 公克，
      與上開海洛因8 小包合計純質淨重1.81公克）、電子磅秤
      1 個、裝毒品用小皮包1 個、小鐵盒1 個及在房間扣得甲
      基安非他命5 小包（毛重共9.2 公克，驗餘淨重3.05公克
      ）、分裝袋300 個；另於98年6 月6 日，在桃園縣中壢市
      ○道1 號公路58.8公里北向處，經警攔查，在其所駕車之
      車牌號碼V4─6093號內駕駛座旁扣得海洛因10小包（毛重
      63公克、純質淨重13.68 公克）、甲基安非他命5 包（毛
      重7.1 公克）、電子磅秤1 台、分裝袋80個、筆記本2 本
      等情，業據被告自白不諱，並有桃園縣政府警察局、桃園
      縣政府警察局平鎮○○○○道公路警察局第一警察隊之搜
      索扣押筆錄、扣押物品目錄表、自願受搜索同意書、代保
      管條、照片共計46張（見臺灣桃園地方法院檢察署98年度
      第5603號卷第45頁至第58頁、98年度第11044 號卷第35
      頁至第51頁、98年度偵字第13195 號卷第10頁至第12頁、
      第15頁、第19頁、第21頁至第23頁、第53頁至第59頁）等
      可資佐證，而前開扣得之物，經送驗結果，分別確含第一
      級毒品海洛因、第二級毒品甲基安非他命、大麻及第三級
      毒品愷他命之成分，亦分別有內政部警政署刑事警察局98
      年3 月31日刑鑑字第0980032121號鑑定書、法務部調查局
      98年4 月10日調科壹字第09823011350 號鑑定書（見臺灣
      桃園地方法院檢察署98年度第5603號卷第116 頁至第118
      頁）、內政部警政署刑事警察局98年6 月8 日刑鑑字第
      0980068299號鑑定書（見本院審訴卷第55頁）、法務部調
      查局濫用藥物實驗室98年8 月6 日調科壹字第
      09823021120 號鑑定書（見臺灣桃園地方法院檢察署99年
      度偵緝字第51號卷第78頁）及法務部調查局濫用藥物實驗
      室98年7 月22日調科壹字第09823020110 號鑑定書（見臺
      灣桃園地方法院檢察署99年度偵緝字第51號卷第77頁）、
      臺灣檢驗科技股份有限公司98年6 月16日檢體編號：T-04
      濫用藥物鑑定報告（見臺灣桃園地方法院檢察署98年度偵
      字第13195 號卷第96頁）等在卷足憑，然此客觀上僅能證
      明被告持有上開毒品，且其中98年2 月27日及98年6 月6
      日查獲持有之第一級毒品海洛因純質淨重均逾10公克以上
      、98年2 月27日及98年5 月6 日查獲持有之第二級毒品甲
      基安非他命純質淨重均逾20公克以上之犯行，惟尚難遽斷
      被告主觀上有意圖販賣之犯意。故被告持有毒品後是否因
      而生販賣之意圖等情，仍須有積極之事證以為證明。
（二）再者，被告前因施用第一級毒品海洛因、第二級毒品甲基
      安非他命，上開時、地經警查獲後，分別採尿送驗確有海
      洛因及甲基安非他命之陽性反應，依序有卷附臺灣檢驗科
      技股份有限公司檢體編號98偵-248號、98F-250 號及Z-10
      之濫用藥物檢驗報告、桃園縣政府警察局平鎮分局被採尿
      人尿液暨毒品真實姓名與編號對照表、國道公路警察局第
      一警察隊移送煙毒麻醉藥品人犯尿液檢體對照表（見臺灣
      桃園地方法院檢察署98年度第5603號卷第115 頁、本院審
      訴卷第49頁至第53頁），被告辯稱施用第一級、第二級毒
      品等語，應非屬子虛。
（三）然被告縱持有該為數不少之扣案海洛因、安非他命、愷他
      命及磅秤、分裝袋等物，但持有大量毒品及磅秤、分裝袋
      等物，其合理推測之可能原因本存有多種，除被告可能係
      基於檢察官所指之意圖販賣而持有之可能性外，亦有可能
      係基於供其施用等其他原因而持有（磅秤1 支可能用於確
      認購買量或施用量為若干，分裝袋則可能用於分裝攜帶以
      便於施用），此從常情上觀之，並非屬於特例之變態事實
      ，尚難逕予排除之，衡情自難單以上開扣案之物品，即遽
      認被告確係意圖販賣而持有第一級毒品海洛因、第二級毒
      品甲基安非他命及第三級毒品愷他命。再者，扣得毒品雖
      均分裝成不同重量之小包裝，惟本案於偵查中經調閱通聯
      記錄（98年度偵字第5603號卷第92頁至第103 頁、第125
      頁至第134 頁）並傳喚與被告曾有通聯之黃俊溰、黃培鈴
      等人，並無證人證述被告有何意圖販賣毒品之情事，有渠
      等偵訊筆錄在卷可稽，且未查有任何可疑與被告販賣毒品
      有關之帳冊、名單等書面資料。甚且，被告於警詢、偵查
      、本院準備程序及審理中皆一再否認其持有扣案之海洛因
      、甲基安非他命、大麻及愷他命係基於販賣之意圖，均辯
      稱扣案之海洛因、甲基安非他命、大麻及愷他命係其基於
      施用之用途而持有，且於本院準備程序訊問時供稱大麻、
      愷他命是助興用，海洛因係以捲煙方式施用，1 天大約1
      包半至2 包煙的量，1 次施用的量大約是吸管2 湯匙的量
      ，約0.4 公克左右，不會超過0.5 公克，安非他命想到就
      會吸食，一天大約施用5 公克左右等語（見本院審訴卷第
      43頁）。經查，被告辯稱其持有大量之扣案毒品係欲供施
      用所用，本難認與常情有違，已如前述。且復遍觀卷存資
      料，並無任何人證或物證足資認定被告購入毒品各意在供
      販賣牟利之用，被告所辯稱之上開施用量，每日至少施用
      海洛因12公克，安非他命5 公克，推算於98年2 月27日凌
      晨1 時10分許，經警查獲海洛因12包（毛重61.07 公克、
      純質淨重34.05 公克）、甲基安非他命5 包（毛重69.3 7
      公克，純質淨重61.95 公克）及愷他命1 包（毛重20.
      42公克、純質淨重18. 96公克）之數量觀之，海洛因僅可
      供被告施用約5 日，安非他命則可供施用約10餘日，另98
      年5 月6 日，為警查獲之甲基安非他命共計23小包（毛重
      共計69公克）、海洛因8 小包（毛重10公克），其中海洛
      因僅可供施用約2 日，安非他命約10餘日，再於98年6 月
      6 日，經警察獲之海洛因10小包（毛重63公克、純質淨重
      13.68 公克）、甲基安非他命5 包（毛重7.1 公克），則
      海洛因可供被告施用約5 日，安非他命約為1 日之施用量
      ，上開扣案毒品僅供被告短期施用所需，被告上開所辯，
      尚無不合之處。且嗣經本院向行政院衛生署管制藥品管理
      局函詢：海洛因、甲基安非他命及愷他命之每人每日最大
      使用量等事項，該局函覆略稱：依文獻Disposition of
      Toxic Drugs and Chemicals in Man一書第8 版記述，甲
      基安非他命（鹽酸鹽）每日最大劑量約為15毫克，海洛因
      （鹽酸鹽）每日最大劑量約為200 毫克，另Disposition
      of Toxic Drugs and Chemicals in Man 第5 版記載有三
      名成人因為藥物，使用靜脈注射或肌肉注射愷他命900 至
      1,000 毫克後致死案，此有該局100 年1 月19日FDA 管檢
      字第1000002634號函1 份附卷為佐（參見本院卷第27頁）
      ；而審諸被告於警詢、偵查及本院審理時均坦承其有施用
      海洛因及甲基安非他命，於本院審理中供稱於施用毒品已
      逾十幾、二十年等語，且其於87年間即因施用第二級毒品
      安非他命經本院裁定送觀察勒戒後，復認其有繼續施用毒
      品傾向，本院再裁定令入戒治處所施以強制戒治在案，90
      年間復因施用第一級毒品海洛因經本院裁定令入戒治處所
      施以強制戒治等情，此有臺灣高等法院被告全國前案紀錄
      表在卷可按，足見被告確長期施用海洛因、甲基安非他命
      無訛，且其既曾因有繼續施用毒品之傾向而再經多次強制
      戒治，則其施用海洛因及甲基安非他命亦應有相當程度之
      成癮性為是。故被告所供其每日平均施用海洛因之用量高
      達10至12公克左右、安非他命之用量固高達5 公克左右，
      然參以被告所辯其業已久用該毒品等語，且實際上其確有
      相當程度之毒品成癮性，而依上開行政院衛生署管制藥品
      管理局書函所載，久用毒品成癮者會產生耐藥性，其程度
      則依個人體質、施用頻率與接觸時間長短等因素而異，故
      被告上開所供於現實上容有一定之可能性，其所供尚難認
      與常理不符。末者，被告於98年2 月27日雖為警扣得10萬
      元現金，被告辯稱該筆金錢為先前出售土地所得之部分款
      項，經本院查詢被告之財產資料雖無此筆價款，惟此可能
      係被告未主動申報之結果，且本件查無與被告聯繫購買毒
      品之人，已如前述，被告攜帶大筆金錢，可能係其自身習
      慣，抑或短期間有大筆金錢所需，抑或確如被告偵查所辯
      係供租屋之用（見98年度偵字第5603號卷第65頁），尚難
      憑此而為被告不利之認定，由上以觀，被告所辯乙節要非
      顯無足取，更難認被告持有扣案之海洛因及甲基安非他命
      即係基於意圖販賣而持有。
（四）末查，被告於98年2 月27日為警查獲後，扣得大麻1 包（
      毛重1.03公克，淨重0.74公克）、愷他命1 包（毛重
      20.42 公克，純質淨重18.96 公克），經採集及尿液送驗
      後，呈現大麻及愷他命陰性反應等情，有臺灣檢驗科技股
      份有限公司檢體編號98偵-248濫用藥物檢驗報告（見臺灣
      桃園地方法院檢察署98年度偵字第5603號卷第115 頁）可
      憑，惟此僅足以證明被告無為警查獲前無施用第二級毒品
      大麻及第三級毒品愷他命之行為，尚不足已推論其有意圖
      販賣而持有第二級毒品大麻及第三級毒品愷他命之犯行，
      且被告遭查獲持有第二級毒品大麻之量甚微，亦不足以使
      本院產生被告有何意圖販賣而持有之心證。
（五）綜上所述，被告持有上揭毒品究否為販入後生販賣之意圖
      ，公訴人所舉之證據尚不足以使本院為被告有該主觀犯意
      之確信，自不能遽認被告確有被訴之意圖販賣而持有第一
      級毒品海洛因、第二級毒品甲基安非他命、大麻及第三級
      毒品愷他命之犯行。此外，本件復查無其他積極證據證明
      被告有公訴人所指之犯行，揆諸上揭法律規定與說明，既
      無足夠證據確信公訴意旨此部分之指述為真實，不能證明
      被告此部分犯罪，本院自應為被告被訴意圖販賣而持有第
      一級毒品海洛因、第二級毒品甲基安非他命及第三級毒品
      愷他命部分無罪判決之諭知。另就意圖販賣而持有第二級
      毒品大麻之部分，按實質上或裁判上一罪之案件，檢察官
      就犯罪事實一部起訴者，依刑事訴訟法第267 條規定，其
      效力及於全部，受訴法院基於審判不可分原則，對於未經
      起訴之其餘事實，應合一審判，此為犯罪事實之一部擴張
      ；同理，檢察官所起訴之全部事實，經法院審理結果認為
      一部不能證明犯罪或行為不罰時，僅於判決理由內說明不
      另為無罪之諭知，毋庸於主文內為無罪之宣示，此為犯罪
      事實之一部縮減。至於刑事訴訟法第300 條所規定，有罪
      之判決，得就起訴之犯罪事實，變更檢察官所引應適用之
      法條者，係指法院在事實同一之範圍內，不變更起訴之犯
      罪事實；亦即在不擴張及減縮原訴之原則下，於不妨害基
      本社會事實同一之範圍內，始得自由認定事實，適用法律
      。三者不能混為一談。詳言之，檢察官依實質上或裁判上
      一罪起訴之甲、乙事實，經法院審理結果，如認為甲事實
      不能證明其犯罪或屬不罰，但係犯有實質上或裁判上一罪
      關係之乙、丙事實時。關於甲事實部分，為犯罪事實之減
      縮，僅於理由說明，不另為無罪之諭知；關於丙事實部分
      ，則為犯罪事實之擴張，依審判不可分原則，應合一審判
      ，均不發生變更起訴法條問題（最高法院80年臺上字第
      2703號、92年度臺上字第1841號、96年度臺上字第7106號
      、97年度臺上字第6351號判決意旨參照）。是本件公訴人
      既係認被告係意圖販賣而持有第二級毒品大麻，則此部分
      犯行與本院前開認定其持有第二級毒品大麻之罪間，具高
      低度吸收之實質上一罪關係，爰就此部分不另為無罪之諭
      知。
肆、就持有第一級毒品海洛因、第二級毒品甲基安非他命免訴：
一、按「案件曾經判決確定者，應諭知免訴之判決，為刑事訴訟
    法第302 條第1 款所明文規定。此項訴訟法上所稱一事不再
    理之原則，關於實質上一罪或裁判上一罪，均有其適用。按
    毒品危害防制條例第5 條第1 項之意圖販賣而持有第一級毒
    品罪及同條第2 項之意圖販賣而持有第二級毒品罪，係指以
    非營利之目的而販入或因其他原因而持有毒品，其後始起意
    出售所持有之毒品以營利，且迄未著手賣出者而言。此之意
    圖販賣而持有第一級、第二級毒品罪，與同條例第11條第1
    項、第2 項之持有第一級毒品罪及持有第二級毒品罪，皆屬
    初始非以營利為目的而持有第一級毒品、第二級毒品，為其
    基本犯罪事實；前二罪乃依序分別為後二罪之特別規定，係
    以有販賣之意圖而持有為其加重處罰之條件，該4 罪均為法
    律規定應予評價處罰者，即令前2 罪與後2 罪在法律上之規
    範評價輕重容有不同，於訴訟法上仍不失各為同一性之犯罪
    事實，故起訴之基本事實如已涵蓋持有第一級毒品、第二級
    毒品之犯行，法院認定之事實又未軼出上開範圍，自應就其
    持有第一級毒品、第二級毒品之犯行予以審理，併有同一行
    為禁止為重覆刑罰評價之適用。」（最高法院96年度台上字
    第6309號判決意旨參照）。
二、被告於基於持有第一級毒品海洛因純質淨重10公克及持有第
    二級毒品甲基安非他命純質淨重20公克以上之犯意，於98年
    2 月24日23時30分許，在桃園縣龍潭鄉○○路之金元寶遊戲
    場，向綽號「阿水」之成年男子，以30萬元購入第一級毒品
    海洛因總純質淨重10公克以上之海洛因及20公克以上之甲基
    安非他命而持有之，並於98年2 月26日晚間8 時許，在桃園
    縣中壢市○○○路租屋處，分別施用第一級毒品海洛因及第
    二級毒品安非他命各1 次；復又基於持有第一級毒品海洛因
    及持有第二級毒品甲基安非他命純質淨重逾貳拾公克以上之
    犯意，於98年2 月28日至同年5 月6 日間某日，在不詳處所
    ，向「阿水」以10萬元販入海洛因及純質淨重20公克以上之
    甲基安非他命而持有之，並於98年5 月5 日中午某時，在桃
    園縣中壢市○○路○ 段181 號4 樓居所，施用第一級毒品海
    洛因及第二級毒品安非他命各1 次；及又基於持有第一級毒
    品海洛因純質淨重逾10公克及持有第二級毒品甲基安非他命
    之犯意，於於98年6 月5 日上午，在桃園縣中壢市○○路與
    中正路交叉口，向「阿水」以海洛因1 兩16萬元、甲基安非
    他命1 公克2000元代價購入純質淨重逾10公克以上之海洛因
    及安非他命而持有之，嗣於98年6 月6 日上午9 時許，在桃
    園縣龍潭鄉三和村直坑14號住處，分別施用第一級毒品海洛
    因及第二級毒品安非他命各1 次，其中施用毒品部分之犯行
    ，經臺灣桃園地方法院檢察署檢察官依序以98年度毒偵字第
    1102號、98年度毒偵字第2247號及98年度毒偵字第2038號、
    98年度毒偵字第2667號、98年度毒偵字第2676號等案件提起
    公訴，並經本院各以99年度審訴緝字第9 號判決就施用第一
    級毒品部分有期徒刑10月、施用第二級毒品部分有期徒刑6
    月，應執行有期徒刑1 年2 月確定、99年度審訴緝字第14
    號判決就施用第一級毒品部分有期徒刑8 月、施用第二級毒
    品部分有期徒刑6 月，應執行有期徒刑1 年確定，及以99
    年度審訴緝字第12號判決就施用第一級毒品部分有期徒刑10
    月、施用第二級毒品部分有期徒刑6 月，應執行有期徒刑2
    年（含其他施用毒品案件）確定，有上開起訴書、本院判決
    及臺灣高等法院被告前案紀錄表各1 份在卷可稽，查本件被
    告於上開時、地經警查獲，並扣得前揭毒品之事實，因本件
    亦無證據證明被告有公訴人所指意圖販賣而持有第一級毒品
    海洛因及第二級毒品甲基安非他命之犯行，惟其非法持有上
    開毒品，均分別與被告上開施用毒品案件之查獲時間、地點
    、扣案之毒品均相同，則本件與上開被告施用毒品案件，均
    顯係同一案件。
三、按「除刑事訴訟法有特別規定外，已受請求之事項未予判決
    者，其判決當然違背法令，同法第379 條第12款定有明文。
    又檢察官以實質上或裁判上一罪起訴者，因其刑罰權單一，
    在審判上為一不可分割之單一訴訟客體，法院自應就全部犯
    罪事實予以合一審判，以一判決終結之，如僅就其中一部分
    加以審認，而置其他部分於不論，即屬刑事訴訟法第379 條
    第12款所稱「已受請求之事項未予判決」之違法。公訴意旨
    以被告販賣及持有第二級毒品行為，係具有高度行為吸收低
    度行為之實質上一罪關係，起訴被告涉犯販賣第二級毒品罪
    嫌，並聲請將扣案之安非他命依法沒收銷燬。原審審理結果
    認被告被訴販賣第二級毒品部分，不成立犯罪，即應就被告
    被訴持有第二級毒品部分，加以審判，如持有第二級毒品部
    分成立犯罪，就販賣第二級毒品部分，於理由內說明不另為
    無罪之諭知即可；如持有第二級毒品部分，應為不受理或免
    訴之諭知者，除應就販賣部分諭知無罪外，就持有部分，亦
    應諭知不受理或免訴。」（最高法院96年度台上字第7106號
    判決意旨參照）。查本件公訴意旨以被告意圖販賣而持有第
    一級毒品海洛因及第二級毒品甲基安非他命之行為與持有第
    一級毒品海洛因、第二級毒品甲基安非他命、持有第一級毒
    品海洛因純質淨重逾10公克以上、持有第二級毒品甲基安非
    他命純質淨重逾20公克以上間，分別具有高度行為吸收低度
    行為之實質上一罪關係，起訴被告涉犯意圖販賣而持有第一
    級毒品海洛因與第二級毒品甲基安非他命罪嫌，並聲請將扣
    案之海洛因及甲基安非他命依法沒收銷燬之，如前所述，本
    院認被告被訴意圖販賣而持有第一級毒品海洛因、第二級毒
    品甲基安非他命部分，不成立犯罪，而其持有第一級毒品海
    洛因、第二級毒品甲基安非他命、持有第一級毒品海洛因純
    質淨重逾10公克以上、持有第二級毒品甲基安非他命純質淨
    重逾20公克以上部分，因與上開被告施用毒品案件，顯係同
    一案件，應為免訴之諭知，則依上開最高法院判決意旨，除
    應就被告被訴意圖販賣而持有部分諭知無罪外，就持有部分
    ，亦應諭知免訴。
伍、綜上，既無證據證明被告有公訴人所指意圖販賣而持有第一
    級毒品海洛因、第二級毒品甲基安非他命及第三級毒品愷他
    命之犯行，應認不能證明被告犯罪，依法自應諭知被告被訴
    意圖販賣而持有第一級毒品海洛因、第二級毒品甲基安非他
    命及第三級毒品愷他命無罪。至起訴書記載被告持有第一級
    毒品海洛因、第二級毒品甲基安非他命之事實，因被告持有
    之目的係供本身施用之需，其持有之低度犯行為施用之高度
    犯行所吸收，亦即持有犯行與施用犯行為實質上一罪關係，
    而被告於上開遭查獲之犯行，業經本院判決確定，是本件起
    訴書記載被告持有第一級毒品海洛因、第二級毒品甲基安非
    他命毒品及持有第一級毒品海洛因純質淨重逾10公克以上、
    持有第二級毒品甲基安非他命純質淨重逾20公克以上部分，
    即為已判決確定之施用犯行效力所及，此部分依刑事訴訟法
    第302 條第1 款規定自應諭知免訴之判決。
據上論斷，應依刑事訴訟法第299 條第1 項前段、第301 條第1
項、第302 條第1 款，毒品危害防制條例第11條第2 項、第18條
第1 項前段，刑法第11條前段、第38條第1項第2 款、第41條第1
項前段，判決如主文。
本案經檢察官戴瑞麒到庭執行職務
中    華    民    國   100    年    3     月    15    日
                    刑事第二庭  審判長法  官  徐  培  元
                                      法  官  丁  俞  尹
                                      法  官  陳  麗  芬
以上正本證明與原本無異。
如不服本判決應於收受判決後10日內向本院提出上訴書狀，並應
敘述具體理由。其未敘述上訴理由者，應於上訴期間屆滿後20日
內向本院補提理由書( 均須按他造當事人之人數附繕本) 「切勿
逕送上級法院」。
                                      書記官  謝  雅  茹
中    華    民    國   100    年    3     月    15    日
附錄論罪科刑法條全文：
毒品危害防制條例第11條：
持有第一級毒品者，處 3 年以下有期徒刑、拘役或新臺幣 5 萬
元以下罰金。
持有第二級毒品者，處 2 年以下有期徒刑、拘役或新臺幣 3 萬
元以下罰金。
持有第一級毒品純質淨重十公克以上者，處 1 年以上 7 年以下
有期徒刑，得併科新臺幣 1 百萬元以下罰金。
持有第二級毒品純質淨重二十公克以上者，處 6 月以上 5 年以
下有期徒刑，得併科新臺幣 70 萬元以下罰金。
持有第三級毒品純質淨重二十公克以上者，處 3 年以下有期徒
刑，得併科新臺幣 30 萬元以下罰金。
持有第四級毒品純質淨重二十公克以上者，處 1 年以下有期徒
刑，得併科新臺幣 10 萬元以下罰金。
持有專供製造或施用第一級、第二級毒品之器具者，處 1 年以
下有期徒刑、拘役或新臺幣 1 萬元以下罰金。
毒品危害防制條例第18條：
查獲之第一、二級毒品及專供製造或施用第一、二級毒品之器具
，不問屬於犯人與否，均沒收銷燬之；查獲之第三、四級毒品及
製造或施用毒品之器具，無正當理由而擅自持有者，均沒入銷燬
之。但合於醫藥、研究或訓練之用者，得不予銷燬。
前項合於醫藥、研究或訓練用毒品或器具之管理辦法，由法務部
會同行政院衛生署定之。